【裁判字號】    97,上訴,2102
【裁判日期】    980505
【裁判案由】    違反毒品危害防制條例
【裁判全文】
臺灣高等法院臺中分院刑事判決        97年度上訴字第2102號
上  訴  人  臺灣彰化地方法院檢察署檢察官
上  訴  人
即  被  告  戊○○
指定辯護人  江銘栗律師
上列上訴人因違反毒品危害防制條例案件，不服臺灣彰化地方法
院96年度訴字第1374號中華民國97年7月10日第一審判決（起訴
案號：臺灣彰化地方法院檢察署95年度偵續字第90號），提起上
訴，本院判決如下：
    主  文
原判決撤銷。
戊○○共同販賣第一級毒品，處有期徒刑柒年陸月，褫奪公權肆
年，未扣案之共同販賣第一級毒品所得新臺幣伍佰元，與甲○○
、丙○○連帶沒收，如全部或一部不能沒收時，以其與甲○○、
丙○○財產連帶抵償之；又共同連續販賣第二級毒品，處有期徒
刑柒年陸月，褫奪公權肆年，未扣案之共同販賣第二級毒品所得
新臺幣貳仟伍佰元，其中壹仟伍佰元與甲○○、丙○○連帶沒收
，如全部或一部不能沒收時，以其與甲○○、丙○○財產連帶抵
償之，另壹仟元與甲○○、丙○○、丁○○連帶沒收，如全部或
一部不能沒收時，以其與甲○○、丙○○、丁○○財產連帶抵償
之。應執行有期徒刑拾年，褫奪公權肆年，未扣案之共同販賣
第一、二級毒品所得新臺幣仟元，其中壹仟元與甲○○、丙○○、丁○○連帶沒收，如全部或一部不能沒收時，以其與甲○○
、丙○○、丁○○財產連帶抵償之，其餘貳仟元與甲○○、丙○○連帶沒收，如全部或一部不能沒收時，以其與甲○○、丙○○
財產連帶抵償之。
    事  實
一、戊○○明知海洛因、甲基安非他命係屬毒品危害防制條例第
    2條第2項第1款、第2款所列管之第1、2級毒品，不得非法持
    有、販賣，竟與甲○○（綽號「姐仔」、「小雯」、「嫂仔
    」，所犯共同連續販賣第1、2級毒品罪，業經判決確定）、
    丙○○（綽號「大仔」，業經判決確定）共同基於販賣第1
    級毒品海洛因以牟利之犯意聯絡，另與甲○○、丙○○或丁○○（綽號「語煙」、「阿弦」，所犯與本案有關之共同販
    賣第2級毒品罪，業經臺灣彰化地方法院以96年度訴字第207
    3、2447號判決判處有期徒刑七年十月，上訴由本院另案審
    理中）共同基於販賣第2級毒品甲基安非他命以營利之概括
    犯意聯絡，利用非其所有之門號0000000000號行動電話作為
    聯絡毒品交易之工具，而為下列販賣第1級毒品海洛因、連
    續販賣第2級毒品甲基安非他命之行為：
  (一)自民國94年4月起至同年9月22日止，由乙○○以門號000000
    0000號行動電話撥打甲○○所持之門號0000000000號行動電
    話，向甲○○、丙○○ (渠等為同居之男女朋友)購買甲基
    安非他命，並約定交易之時間、地點、價格等事宜後，甲○○、丙○○再囑由戊○○駕駛其所有車牌號碼5691－ＨＱ號
    黑色自小客車，前往約定之彰化縣員林鎮○○路地○道附近
    、彰化縣田中鎮麥當勞及彰化縣溪湖鎮○○里○○路大竹巷
    三號乙○○住所附近等處，出面以每一小包甲基安非他命新
    臺幣（下同）五百元之價格，連續販賣第二級毒品甲基安非
    他命予乙○○三次（毒品重量均不詳），販賣所得共計一千
    五百元。
  (二)於94年8月9日，由庚○○（原名為張珈賓）以門號00000000
    00號行動電話撥打甲○○上開0000000000號行動電話，向甲○○、丙○○購買甲基安非他命，約定交易金額為一千元及
    交易地點在彰化縣溪湖鎮境內之媽祖廟後方，再由甲○○撥
    打戊○○使用之門號0000000000號行動電話，聯絡戊○○駕
    駛前揭5691－ＨＱ號黑色自小客車搭載丁○○一同攜帶甲基
    安非他命一包（警秤毛重約零點四公克），至約定之媽祖廟
    後方交付庚○○，並收取價金一千元後，轉交與甲○○收受
    ，販賣所得一千元。
  (三)於94年8月8日13時許，由辛○○以電話向甲○○、丙○○聯
    絡購買海洛因，並約定交易之時間、地點、價格等事宜後，
    再由戊○○依甲○○、丙○○之指示，駕駛前揭5691－ＨＱ
    號黑色自小客車前往約定交易地點即彰化縣田中火車站附近
    ，以每一小包海洛因五百元之價格，販賣第一級毒品海洛因
    予辛○○一次（毒品重量不詳），販賣所得五百元。
二、嗣經警持臺灣彰化地方法院檢察署核發之通訊監察書對於丙○○、甲○○所持用門號0000000000、0000000000、000000
    0000號行動電話進行通訊監察後，於94年9月28日9時許，在
    彰化縣溪湖鎮○○街查獲甲○○，始知悉上情，並循線於95
    年1月20日拘提戊○○到案。
三、案經彰化縣警察局報請臺灣彰化地方法院檢察署檢察官偵查
    起訴。
    理  由
一、按被告以外之人於審判中有滯留國外或所在不明而無法傳喚
    或傳喚不到者，其於檢察事務官、司法警察官或司法警察調
    查中所為之陳述，經證明具有可信之特別情況，且為證明犯
    罪事實之存否所必要者，得為證據，刑事訴訟法第159條之3
    第3款定有明文。經查，證人甲○○於警詢之陳述，固為被
    告以外之人於審判外之言詞陳述，惟該證人所在不明，經本
    院傳拘不到，而該證人於警詢所為之陳述，距離案發時間較
    近，其記憶自應較清晰，其於警詢時所言顯較不受周圍親屬
    及被告人情壓力之困擾，且形式上觀之該警詢筆錄製作之過
    程並無不可信之瑕疵，復無證據可認其於警詢時所為之陳述
    係公務員違背法定程序所取得，顯具任意性，足認警詢過程
    具有可信之特別情況，並核其警詢時就被告戊○○如何受其
    指示送毒品予購毒者詳予敘述，自為證明被告犯罪事實存否
    所必要者，故應認有證據能力。
二、按證人、鑑定人依法應具結而未具結者，其證言或鑑定意見
    ，不得作為證據；被告以外之人於偵查中向檢察官所為之陳
    述，除顯有不可信之情況者外，得為證據，刑事訴訟法第15
    8條之3、第159條之1第2項分別定有明文。本案證人乙○○
    、庚○○、辛○○於偵訊中以證人身分所為陳述，均經具結
    ，且被告及其辯護人均未能舉證以釋明上開證人之證言有何
    顯不可信之情況，依上述規定，自應認有證據能力。
三、按偵查犯罪機關依法定程序監聽之錄音，如已踐行調查證據
    之程序，固非不可採為認定犯罪事實之基礎，此觀刑事訴訟
    法第165條之1第2項之規定自明；司法院釋字第631號解釋雖
    謂：「民國88年7月14日制定公布之通訊保障及監察法第5條
    第2項規定：『前項通訊監察書，偵查中由檢察官依司法警
    察機關聲請或依職權核發』，未要求通訊監察書原則上應由
    客觀、獨立行使職權之法官核發，而使職司犯罪偵查之檢察
    官與司法警察機關，同時負責通訊監察書之聲請與核發，難
    謂為合理、正當之程序規範，而與憲法第12條保障人民秘密
    通訊自由之意旨不符，應自本解釋公布之日起，至遲於96年
    7月11日修正公布之通訊保障及監察法第5條施行之日失其效
    力」。本件通訊監察書係檢察官在該解釋前依法所核發，則
    司法警察機關依該通訊監察書對上訴人之行動電話實施監聽
    、錄音，並據其監聽內容製作譯文，該譯文復經法院依法踐
    行證據調查程序，自難認該通訊監察譯文無證據能力（最高
    法院96年度台上字第4186、4569號判決意旨參照）。查本案
    承辦警察機關彰化縣警察局監聽被告戊○○持用之門號0000
    000000行動電話及共犯甲○○所持用門號0000000000、0000
    000000、0000000000、0000000000等行動電話、共犯丙○○
    與甲○○共同持用之門號0000000000、0000000000及共犯丁○○所持用0000000000號行動電話及購毒者所持用行動電話
    之通訊，係依據臺灣彰化地方法院檢察署所核發之通訊監察
    書依法為之，此有該署核發之94年彰檢榮速聲監字第000260
    號通訊監察書、94年彰檢榮速聲監續字第000349號通訊監察
    書、94年彰檢榮速聲監續字第000373號通訊監察書、94年彰
    檢榮速聲監續字第000413號通訊監察書、94年彰檢榮速聲監
    續字第000431號通訊監察書、94年彰檢榮速聲監續字第0004
    59號通訊監察書在卷可按 (警卷第167至189頁)。揆諸上開
    說明，依上開監察通訊紀錄所衍生之通訊監察譯文自有證據
    能力。
四、訊據被告戊○○矢口否認有何販毒之犯行，辯稱：其雖有於
    94年8月9日，駕駛五六九一－ＨＱ號黑色車輛搭載丁○○至
    溪湖鎮媽祖廟後方，交給庚○○一個小盒子，庚○○也有給
    其1000元，但那是甲○○叫其拿去給庚○○的，其不知道盒
    子裡面裝什麼東西，其並沒有販賣海洛因或甲基安非他命，
    也未與丙○○、甲○○、丁○○共同販賣海洛因或甲基安非
    他命云云。經查：
  1.被告戊○○有上揭與甲○○、丙○○共同販賣甲基安非他命
    予乙○○之犯行，業據證人即共犯甲○○於警詢時證稱：「
    我自94年4月間起，與丙○○一起開始購入毒品再販賣予下
    游購毒者，共犯有綽號『語煙』、『阿杰』、『小螞蟻』、
    『儒評』等人」、「戊○○是幫我販送 (毒品)給乙○○」
    等語 (警卷第27頁、第34頁)，而證人即購毒者乙○○於偵
    訊結證稱：「 (之前都是向誰購買安非他命?) 丙○○、甲○○」、「 (被告戊○○是否曾駕駛5691-HQ小客車外出販
    賣安非他命給你?) 我曾經有一名男子開上開小客車賣安非
    他命給我，但我不知道他是不是戊○○，當時警察有拿該小
    客車的照片給我指認沒錯」、「 (駕駛上開小客車的人，總
    共販賣幾次安非他命給你?) 曾經在員林鎮○○路地○道附
    近、田中鎮麥當勞、還有我家附近販賣安非他命給我，次數
    至少3次。」（95年度偵續字第90號卷第120、121頁）。參
    以證人乙○○於警詢供稱：「5691-HQ是戊○○所駕駛，QE-
    4099是丙○○與甲○○所駕駛」等語 (同上警卷第69頁，按
    證人乙○○此部分警詢陳述與其於本院之證述不符，而該證
    人於警詢所陳述皆在自由意思下所為，訊問警員並無以強暴
    、脅迫、利誘或其他不正方法取供，且依法定程序訊問該證
    人，此有該警詢筆錄可稽，而警詢時距離案發較近，證人記
    憶自較清楚，且無被告在場之壓力，亦較無受關說請託之機
    會，堪認具有較可信之特別情況，且該證人之上開警詢陳述
    涉及被告有無參與本案販賣毒品安非他命之犯行，為證明被
    告犯罪事實存否所必要，故應認有證據能力)，及被告戊○○自承車牌5691-HQ號自用小客車係伊所購買，平日均由其
    駕駛使用，堪認被告戊○○確依甲○○、丙○○之指示駕駛
    上開自小客車前往約定地點將安非他命賣予乙○○無訛。證
    人乙○○於本院證稱：「（是否認識被告戊○○?）沒有印
    象」、「（有無記得跟被告拿過毒品?) 沒有」、「 (你現
    在所說的是你的記憶中不清楚，還是你確定沒有?）沒有」
    、「（你是否記得很清楚這個人從來沒有見過，從來沒有跟
    他有交往、付毒品的過程?) 沒有」、「偵查中所言不實在
    ，因為那時後只想交保而已」等語，顯係事後迴護被告之詞
    ，要不可採。而證人丙○○於本院證稱：「（你在94年間有
    無跟她 (甲○○)一起販賣毒品給乙○○?）沒有，(你或者
    甲○○有無請他 (被告戊○○)幫你們送毒品?）沒有，（你
    或者是甲○○有沒有請他 (被告戊○○)開者他的車幫你們
    送什麼東西給別人?）沒有」等語，核與上開證人甲○○、
    乙○○所述不符，自難認合於事實，亦不足採。
  2.證人庚○○於偵查中結證稱：「（之前安非他命是向丙○○
    、甲○○拿的?）我是向丙○○拿的，甲○○則是經常跟他
    在一起。(一次都拿多少?) 一千元，(其中有一次不是丙○○本人拿安非他命給你?）那是最後一次，被抓到的時候，
    那次是一手交錢，一手交貨後，當場就被警察逮捕，當時對
    車上有兩個人，年紀都在2、30歲左右，當時車上兩人我都
    不認識，也沒有見過，我打給丙○○的時候，如果不是本人
    接的，就是甲○○接的，（被查獲的那次，賣給你的人開的
    車就是剛才提示給你看的車輛 (指車牌5691-HQ號小客車?)
    是」等語 (95年度偵續字第90號卷第88至89頁)，於原審亦
    結證稱：「（94年8月9日下午是否為警查獲持有安非他命?
    ）是，（這次所持有安非他命的來源也是丙○○、甲○○嗎
    ?）也是向他們購買的，(那次約定的交易地點?）溪湖媽祖
    廟後面，(該次約定交易金額? 數量?) 數量我忘記了，是買
    一千元的量，(該次是誰拿安非他命給你?）丙○○叫二個年
    輕人拿過來，（94年8月9日交易當天，對方車子裡面有幾個
    人?）二個，（有沒有女生?）沒有，二個都是男的」等語 (
    原審卷第216、217、219頁)。核與證人甲○○於警詢供稱：
    「九十四年八月九日由我接聽張珈賓（即庚○○）電話後，
    指示戊○○駕駛五六九一－ＨＱ號自小客車搭載丁○○至溪
    湖鎮媽祖廟與張珈賓交易，戊○○回來有將一千元交給我」
    等語相符（警卷第29頁)，而證人丁○○於本院亦結證稱：
    「(94年8、9月間有無跟被告戊○○一起去溪湖的媽祖廟?）
    有，（是誰叫你們去的?）我聽戊○○說是甲○○叫他去的
    ，（是否你是陪戊○○去，甲○○沒有直接跟你接觸?）對
    ，（你是否知道甲○○她在賣毒品?）這個知道，有在吃毒
    品，（是否有賣毒品?）有，（你到媽祖廟後面的時候，你
    是否有看到是什麼人?）那個人我不認識，（東西是怎麼給
    那個人的?）戊○○到的時候對方也是在那裡，我們都沒有
    下車，直接窗戶打開從窗戶丟出去，（是誰丟過去的?）戊○○，（對方收到之後有沒有拿什麼出來?）是交代說要拿
    一千塊給它，算是甲○○交代的」等語 (本院卷第78至79頁
    ) ，被告戊○○亦自承其在94年8月9日接獲甲○○、丙○○
    來電後，就依指示到在媽祖廟後方，交一個盒子（香菸盒）
    給一個不認識的人，當時是丁○○和其一起去，交盒子給對
    方後，對方交付現金一千元，其有將該一千元交給甲○○等
    情。堪認被告戊○○確與丙○○、甲○○、丁○○等人於上
    述時、地共同販賣第2級毒品安非他命予庚○○。被告戊○○辯稱伊不知道甲○○指示交給庚○○之盒子裡面裝什麼東
    西云云，惟被告戊○○係丙○○、甲○○販賣毒品之共犯，
    業據證人甲○○於警詢供述明確，而與被告一同前往交易之
    證人丁○○亦證稱伊知道甲○○有賣毒品，已如上述，衡諸
    常理，被告戊○○豈有不知該盒子裡係安非他命之理? 被告
    所辯顯係卸責之詞，並不可採。
  3.證人辛○○於偵查中結證稱：「（甲○○在警詢筆錄中經警
    方提示94年8月8日中午1時你和她的通話譯文內容，甲○○
    供稱該電話是由她接聽，由你撥打，內容是指你要向你的大
    哥購買500元的海洛因？）是，沒有意見，當時我還有在從
    事送貨的工作，電話中所稱的大哥是丙○○，我從國中畢業
    後就跟他一起，都稱他大哥。（譯文中的火車站是哪個火車
    站？『幼的』指的是什麼？）田中火車站，『幼的』是海洛
    因。（該次交易是否由戊○○出面交貨？）當天我約在下午
    的時候，開小貨車抵達田中火車站，我停在出口附近，然後
    沒多久就有一位年輕人來敲打我車窗，我搖下車窗，也沒有
    說他叫什摸名字，我有沒有問他，他只說是『嫂子』要他拿
    過來的，然後他就把一小包的海洛因拿給我，我們就一手交
    錢，一手交貨，我把500元交給他。他所說的『嫂子』就是
    甲○○，因為當時他跟我大哥丙○○在一起。」等語（95年
    度偵續字第90號卷第127、128頁）。於原審亦結證稱：「（
    94年施用海洛因的來源？）大仔、甲○○。大仔是甲○○的
    男朋友丙○○。（提示95偵續90號卷第127頁，是不是就是
    94年8月8日下午1時許，你打電話給甲○○，上面的記載是
    否正確？）有，是。（你這是要向誰購買海洛因？）大仔，
    就是丙○○。（這次約定的交易地點時間是幾點？）我那時
    有工作載送啤酒，打完電話後出發時間大概是下午一點多，
    到達時間應該是二點多、三點左右。（該次交易地點？）田
    中火車站。（該次交易數額、數量？）五百元的海洛因。（
    該次交易海洛因毒品是誰拿過去的？）跟我在偵查中所書的
    一樣，當天下雨視線比較暗，且我坐在貨車上比較高，那個
    人從我車後走過來，敲我窗戶，我搖下來，他說是嫂子叫我
    拿過來的，我把錢交給他，把東西拿過來，然後我就走了」
    等語（原審卷第221頁正、反面）。佐以證人甲○○於警詢
    證稱：「（本局提示通訊監察譯文發現94年8月8日13時15分
    由辛○○以0000-000000行動電話撥入你持用之0000-000000
    行動電話給內容為為『甲○○：喂。辛○○：你們到家啦。
    甲○○：是啊。辛○○：我跟大仔過去行嗎。甲○○：不行
    你在做什。辛○○：我還沒到，不然你拿500到火車站好嗎
    。甲○○：什。辛○○：幼的。甲○○：你到那。辛○○：
    我快到火車站。甲○○：好。』此通電話是否為你所接聽？
    電話內容是指何意？）此通電話是我所接聽，辛○○撥打，
    內容是指辛○○與其大哥要購買新台幣500元海洛因，因我
    有將一些海洛因毒品寄放於戊○○，所該筆交易我叫戊○○
    前往處理」等語（警卷第40頁）。足見，被告戊○○確與丙○○、甲○○於上述時、地共同販賣第1級毒品海洛因予辛○○。證人辛○○於偵訊中證稱伊沒有注意交付海洛因之人
    開什麼車，因為時間經過久了，無法確定是不是被告，及於
    原審證稱那人從我車子後面走過來，我不知道他有無使用交
    通工具，他有戴帽子，我無法形容他的身高、身材長相，我
    不知道他是誰等情，衡諸毒品交易極具隱密性，證人交易當
    時或因慌張，而未注意前來交易之人，應符常情，自難以其
    上述證詞而為有利被告之認定。至證人辛○○於原審另證稱
    ：「（當天是否是在庭的被告拿海洛因給你?）應該不是，
    應該沒有那麼高」等語，惟其既稱沒有注意前來與之交易之
    人，且時間經過甚久記憶不清楚，而於偵訊時無法確定是否
    為被告，竟於距離案發更久之原審庭訊證稱應該不是被告，
    應該沒有那麼高等語，顯然前後矛盾，亦違常理，應不足採
    。
  4.被告戊○○係丙○○、甲○○販賣安非他命、海洛因之共犯
    ，已如前述，其對於證人乙○○、庚○○、辛○○向甲○○
    、丙○○有償購買毒品，且甲○○、丙○○係圖差額利潤，
    而販賣甲基安非他命或海洛因予證人乙○○、庚○○、辛○○等節，應均知之甚明；被告戊○○進而出面交付甲基安非
    他命、海洛因予證人乙○○、辛○○，或與共犯丁○○一同
    前往毒品交易地點與證人庚○○進行安非他命毒品交易，顯
    已參與本案販賣第1級毒品海洛因、第2級毒品甲基安非他命
    之構成要件行為，其又對共犯甲○○、丙○○營利意圖之主
    觀情狀有認識，足見被告戊○○有與共犯甲○○、丙○○、
    丁○○共同販賣第2級毒品甲基安非他命之意思聯絡與行為
    分擔，另與丙○○、甲○○有共同販賣第1級毒品之犯意聯
    絡及行為分擔甚明。此外，復有臺灣彰化地方法院檢察署通
    訊監察書、通訊監察譯文在卷足參，被告戊○○前揭犯行，
    已可認定，其上開所辯，乃係卸責之詞，非可採取。被告於
    本院聲請傳喚證人甲○○到庭作證，惟該證人所在不明，經
    本院傳拘不到，自無從調查該人證，附此敘明。
  5.再者，因被告戊○○販毒次數之事實認定直接影響本院諭知
    犯罪所得沒收金額之多寡，自有加以特定之必要，而證人乙○○僅能證述其向丙○○、甲○○購買安非他命至少3次以
    上，對此既無從精確描述，則本院依「罪疑唯輕」之刑事法
    原則，乃從較有利於被告戊○○之事實認定，故應認被告與
    丙○○、甲○○共同販賣第2級毒品安非他命予乙○○三次
    。
  6.按我國查緝毒品海洛因、甲基安非他命之施用或販賣一向執
    法甚嚴，對於販賣海洛因者尤科以死刑、無期徒刑之重度刑
    責，販賣海洛因、甲基安非他命既經政府懸為禁令、嚴加取
    締，且海洛因、甲基安非他命物稀價昂，取得不易，苟無利
    可圖，應無甘冒被查緝法辦判處重刑之危險，平白無端從事
    海洛因、甲基安非他命買賣之工作，是其販入之價格必較其
    出售之價格為低，而有從中賺取價差或量差牟利之意圖及事
    實，應屬合理之認定。又販賣海洛因、甲基安非他命既係違
    法行為，當非可公然為之，亦無公定價格，且容易分裝、稀
    釋以增減份量，而每次買賣之價量，可能隨時依雙方關係深
    淺、資力、需求量及對行情之認知、來源是否充裕、查緝是
    否嚴謹、購買者被查獲時供述購買對象之可能風險之評估等
    情形，而異其標準，非可一概而論；而買受毒品之人通常亦
    無法探知販毒者賺取利潤幾何，是販賣毒品之利得，除被告
    坦承犯行或價量俱臻明確外，委難察得實情，職是之故，縱
    未確切查得販賣所得，但除別有確切事證，足認係按同一價
    格轉讓確未牟利者外，尚難執此認非法販賣之事證有所不足
    ，致知過坦承者難辭重典，飾詞否認者反得逞僥倖，而失情
    理之平。共犯甲○○業自承各於販賣毒品過程中，均羼糖稀
    釋分裝後，再與丙○○販賣予下游購毒者，或交由戊○○、
    丁○○賣予下游購毒者等情不諱，顯見被告戊○○與共犯甲○○、丙○○、丁○○確有營利之意圖及獲有利潤之事實無
    訛。綜上，本案事證已臻明確，被告戊○○犯行至堪認定，
    應予依法論科。
五、新舊法比較部分：
    按刑法業於94年1月7日修正，於同年2月2日公布，並於95年
    7月1日施行。修正後刑法第2條第1項規定，已將新舊法律適
    用之「從新從輕」原則，改採「從舊從輕」原則，而此規定
    僅係規範行為後法律變更所生新舊法律比較適用之準據法，
    並非實體刑罰法律，自不生行為後法律變更之比較適用問題
    ，應逕行適用新法第2條第1項之規定，為「從舊從輕」之比
    較。
(一)刑法第56條「連續數行為而犯同一之罪名者，以一罪論。但
    得加重其刑至二分之一」之規定，業經總統於94年2月2日修
    正公布刪除，並自95年7月1日施行，此刪除雖非犯罪構成要
    件之變更，但顯已影響行為人刑罰之法律效果，自屬法律有
    變更，依修正後刑法第2條第1項規定，比較新、舊法結果，
    以被告行為時法律即修正前刑法第56條連續犯之規定有利於
    被告。
(二)修正後刑法第33條第5款規定「罰金：新臺幣一千元以上，
    以百元計算之。」，與修正前刑法第三十三條第五款規定「
    罰金：一元以上。」不同。比較新舊法結果，以舊法較有利
    於行為人，新法並無對被告較為有利之情形。
(三)關於定應執行刑之問題，刑法第51條第5款已修正數罪併罰
    定其應執行者：「宣告多數有期徒刑者，於各刑中之最長期
    以上，各刑合併之刑期以下，定其刑期。但不得逾三十年。
    」，與舊法規定之數罪併罰定其應執行者：「宣告多數有期
    徒刑者，於各刑中之最長期以上，各刑合併之刑期以下，定
    其刑期。但不得逾二十年。」之規定有所不同，此為影響行
    為人刑罰之法律效果，是被告行為後法律已有所變更，經比
    較新舊法之結果，自以舊法規定之定應執行刑之上限為二十
    年對行為人較為有利。
(四)刑法第64條第2項、第65條第2項，均於94年1月7日修正公布
    ，依刑法施行法第10條之1之規定，於95年7月1日施行，修
    正後之規定「死刑減輕者，為無期徒刑。」、「無期徒刑減
    輕者，為二十年以下十五年以上有期徒刑。」，修正前之規
    定「死刑減輕者，為無期徒刑，或為十五年以下十二年以上
    有期徒刑。」、「無期徒刑減輕者，為七年以上有期徒刑。
    」，應以舊法即行為時法較有利於行為人。
(五)綜上所述，揆諸修正後刑法第2條第1項前段、後段規定之「
    從舊從輕」原則，自應整體適用被告行為時之法律，即修正
    前之相關刑罰法律，對被告較為有利。
六、按海洛因、甲基安非他命係毒品危害防制條例第2條第2項第
    1、2款所管制之第1、2級毒品，不得非法持有、販賣。核被
    告戊○○所為如事實欄一、之(三)之行為，係犯毒品危害防制
    條例第4條第1項之販賣第1級毒品罪；又其所為如事實欄一
    、之(一)、(二)之行為，係犯毒品危害防制條例第4條第2項之販
    賣第2級毒品罪。被告戊○○為販賣而持有第1、2級毒品之
    低度行為，應為販賣第1、2級毒品之高度行為所吸收，不另
    論罪。被告戊○○就所犯事實欄一、之(一)所示販賣第2級毒
    品罪及(三)所示販賣第1級毒品罪，與丙○○、甲○○間，具
    有犯意聯絡及行為分擔，為共同正犯。被告戊○○就所犯事
    實欄一、之(二)所示之販賣第2級毒品罪，與丙○○、甲○○
    、丁○○等人間，具有犯意聯絡及行為分擔，亦為共同正犯
    。被告戊○○先後多次販賣毒品甲基安非他命之行為，時間
    緊接，觸犯構成要件相同之罪名，顯係基於概括犯意反覆為
    之，為連續犯，應依修正前刑法第56條之規定，加重其刑 (
    然除販賣第2級毒品罪最重法定刑為無期徒刑部分，依修正
    前刑法第65條第1項規定不得加重外，其餘法定刑部分加重
    其刑）。被告戊○○所犯上開二罪間，犯意各別，罪名不同
    ，應予分論併罰。又被告戊○○僅係參與一次零星之小額第
    1級毒品交易，未因此獲有鉅額利潤，其惡性與犯罪情節較
    諸大量走私進口或長期販賣毒品之「大盤」、「中盤」毒販
    有重大差異，對社會治安及國民健康之危害較輕，因本身亦
    染有施用毒品惡習，致罹販毒重典，依其犯罪情狀尚非無可
    憫恕，而販賣第1級毒品罪之法定刑為死刑或無期徒刑，倘
    科以最輕法定本刑猶嫌情輕罰重，在客觀上足以令人同情，
    爰依修正前刑法第59條規定，就被告戊○○所犯販賣第1級
    毒品罪，酌予減輕其刑。原審認被告罪證明確，予以論罪科
    刑，固非無見。惟原判決認被告戊○○於自94年4月4日起至
    同年十月上旬某日止，與甲○○、丙○○共同販賣甲基安非
    他命予乙○○三次，詳如事實欄一、之(一)所示，然查，被告
    戊○○於94年9月23日入監執行觀察勒戒，並於同年10月19
    日出監，此臺灣高等法院被告刑案紀錄表可稽，是被告於上
    開入監至出監期間，不可能參與販賣甲基安非他命之犯行甚
    明，應認被告係在94年4月4日起至同年9月22日止始符事實
    ，準此，原判決所為上開認定即有未洽。檢察官上訴，指摘
    原判決有上述不當，為有理由，而被告上訴，否認罪行，固
    無理由，惟原判決既有上述可議之處，自無以維持，應由本
    院撤銷改判。爰審酌被告戊○○明知施用毒品有害身心健康
    ，竟憑販賣戕害身心之海洛因及甲基安非他命牟利，助長施
    用毒品之惡行，行為殊不可取，及其犯罪動機、方法、手段
    、品行、智識程度、販賣期間長短、次數、犯罪所得，暨犯
    後飾詞否認，態度不佳等一切情狀，量處如主文所示之刑，
    並定其應執行刑。另本案就被告戊○○販賣第1、2級毒品部
    分，因認有褫奪公權之必要，均分別宣告褫奪公權四年、四
    年，又依刑法第2條第1項從舊從輕原則之規定，被告論罪科
    刑所適用之法律為行為時之法律，依從刑附屬於主刑之原則
    ，上開褫奪公權之規定，自應適用修正前刑法第36條、第37
    條之規定，並依第51條第8款，宣告褫奪公權四年，以示懲
    儆。又共同正犯之犯罪所得為新臺幣時，因係合併計算，且
    於全部或一部不能沒收時以其財產抵償之，為避免執行時發
    生重複沒收、抵償之情形，故各共同正犯之間係採連帶沒收
    主義，於裁判時謹諭知連帶沒收，不得就全體共同正犯之總
    所得對各該共同正犯分別重複諭知沒收（最高法院九十五年
    度臺上字第三八八三、四三五七、四六四二、四九七五號判
    決足參）。被告戊○○共同販賣第1級毒品所得利益五百元
    及共同連續販賣第2級毒品所得利益二千五百元，應依毒品
    危害防制條例第19條第1項後段規定，其中一千元與甲○○
    、丙○○、丁○○連帶沒收，如全部或一部不能沒收時，以
    其與甲○○、丙○○、丁○○財產連帶抵償之，其餘二千元
    與甲○○、丙○○連帶沒收，如全部或一部不能沒收時，以
    其與甲○○、丙○○財產連帶抵償之。
七、據上論結，應依刑事訴訟法第369條第1項前段、第364條、
    第299條第1項前段，毒品危害防制條例第4條第1項、第2項
    、第19條第1項，刑法第2條第1項前段、第11條、修正前刑
    法第28條、第56條、第51條第5款、第8款、第59條、第37條
    第2項，判決如主文。
本案經檢察官己○○到庭執行職務。
中    華    民    國    98    年    5     月    5     日
            刑事第四庭    審判長法  官  洪  耀  宗
                                法  官  劉  登  俊
                                法  官  許  文  碩
以上正本證明與原本無異。
如不服本判決，應於收受送達後10日內向本院提出上訴書狀，其
未敘述上訴之理由者，並得於提起上訴後10日內向本院補提理由
書（均須按他造當事人之人數附繕本）「切勿逕送上級法院」。
                                書記官  郭  蕙  瑜
中    華    民    國    98    年    5     月    6     日
附錄論罪科刑法條：
毒品危害防制條例第4條
製造、運輸、販賣第一級毒品者，處死刑或無期徒刑；處無期徒
刑者，得併科新臺幣1千萬元以下罰金。
製造、運輸、販賣第二級毒品者，處無期徒刑或7年以上有期徒
刑，得併科新臺幣7百萬元以下罰金。
毒品危害防制條例第19條
犯第4條至第9條、第12條、第13條或第14條第1項、第2項之罪者
，其供犯罪所用或因犯罪所得之財物，均沒收之，如全部或一部
不能沒收時，追徵其價額或以其財產抵償之。


司法院資訊處製作；財團法人民間司法改革基金會備份。
